臺灣高雄地方法院民事判決　　　　　　　　　　　　九十三年度重訴字第五五三號
　　原　　　告　　台灣土地銀行股份有限公司
　　法定代理人　　乙○○
　　訴訟代理人　　丁○○
　　　　　　　　　甲○○
　　　　　　　　　丙○○
　　被　　　告　　帝輝企業股份有限公司
　　法定代理人　　庚○○
　　訴訟代理人　　陳銀嬌
　　被　　　告　　庚○○
　　　　　　　　　己○○
　　　　　　　　　戊○○
　　右四人共同
　　訴訟代理人　　蘇昭德律師
右當事人間請求清償債務事件，本院於民國九十四年一月十三日言詞辯論終結，判決
如下：
    主    文
被告應連帶給付原告新台幣玖佰萬元及自民國八十八年十一月十二日起至清償日止，
按年息百分之八點五計算之利息，暨自民國八十八年六月二十五日起至清償日止，逾
期在六個月以內者，按原利率一成，逾期超過六個月者，超過部分按原利率加付二成
之違約金。
原告其餘之訴駁回。
訴訟費用由被告連帶負擔。
    事實及理由
一、按訴狀送達後，原告不得將原訴變更或追加，但擴張或減縮應受判決事項之聲明
    者，不在此限，民事訴訟法第二百五十五條第一項第三款明文之。查本件原告起
    訴聲明第一項為：「被告應給付原告新台幣一千九百零五萬元，及自民國八十八
    年五月二十五日起至清償日止，按年利率百分之八點五計算之利息，暨自八十八
    年六月二十五日起至清償日止，逾期在六個月以內，按原利率之一成，逾期六個
    月以上者，就超過部分按原利率加付二成之違約金。」嗣於起訴狀送達後，於民
    國九十三年十二月十三日提出準備書狀，減縮其請求之金額及更正聲明第一項為
    ：「被告應連帶給付原告新台幣玖佰萬元及自民國八十八年五月二十五日起至清
    償日止，按年息百分之八點五計算之利息，暨自民國八十八年六月二十五日起至
    清償日止，逾期在六個月以內者，按原利率一成，逾期超過六個月者，超過部分
    按原利率加付二成之違約金。」揆諸前揭規定，其減縮應受判決事項之聲明，應
    屬合法。
二、原告起訴主張：(一)被告帝輝企業股份有限公司（下稱帝輝公司）於八十七年八月
    二十五日邀同被告庚○○、己○○、戊○○三人（下稱被告庚○○三人）為連帶
    保證人，並提供四十四張由第三人簽發之支票為擔保，申請辦理墊付國內票款融
    資，向原告借款新台幣（下同）二千萬元，約定借款期間自八十七年八月二十五
    日起至八十七年十月二十五日止，約定利率按年息百分之九點二五計算，每月一
    期，按期付息一次，本金到期一次清償，如有一期未履行，視為全部到期，並應
    自逾期日起，六個月以內按原利率加付一成，逾期超過六個月者，超過部分加付
    二成之違約金。詎被告帝輝公司自八十八年五月二十五日起未依約履行，迭經催
    索均置之不理，已喪失期限利益。原有本金一千九百零五萬元未清償，經原告聲
    請發支付命令，因將請求金額誤載為一千零五萬元，故該支付命令僅就一千零五
    萬元部分確定，故本件請求被告連帶給付九百萬元及相關利息、違約金。(二)原告
    與被告帝輝公司間並非票據貼現契約，前開借款債權一千零五萬元部分已於八十
    八年九月一日取得執行名義，嗣於九十二年間執行被告財產後，就不足額部分經
    本院核發債權憑證，足證利息及違約金之請求權時效並未消滅等，爰依消費借貸
    及連帶保證之法律關係提起本件訴訟等語，並聲明：被告應連帶給付原告玖佰萬
    元及自民國八十八年五月二十五日起至清償日止，按年息百分之八點五計算之利
    息，暨自民國八十八年六月二十五日起至清償日止，逾期在六個月以內者，按原
    利率一成，逾期超過六個月者，超過部分按原利率加付二成之違約金。
三、被告則以：被告帝輝公司於八十七年八月二十五日以四十四張由第三人簽發、票
    載日期分別自八十七年一月二十五日至八十八年一月二十日、合計票面金額二千
    五百一十三萬八千三百元之支票，向原告申請票據貼現營運資金二千萬元，前開
    由原告以折扣方式預收利息購入未到期之票據屬票據貼現，此觀銀行法第十五條
    即明，兩造間並無消費借貸關係。另被告庚○○三人固於八十七年八月二十五日
    簽發本票予原告，但其等與原告間並無連帶保證契約，前開本票債權之消滅時效
    已完成，且原告之利息請求權已因五年間不行使而消滅等語，資為抗辯；並聲明
    ：原告之訴駁回。
四、原告主張伊與被告帝輝公司間有消費借貸契約、被告庚○○三人為前開借款之連
    帶保證人等情，為被告所否認，並以前詞置辯，故本件之爭點為：(一)原告與被告
    帝輝公司間為消費借貸或票據貼現契約？(二)被告庚○○三人是否為連帶保證人？
    (三)原告之利息請求權是否因時效完成而消滅？經查：
（一）按解釋契約，固須探求當事人立約時之真意，不能拘泥於契約之文字，但契約
      文字業已表示當事人真意，無須別事探求者，即不得反捨契約文字而更為曲解
      （最高法院十七年上字第一一一八號判例參照）。查被告帝輝公司分別於八十
      七年八月二十五日及二十六日簽署「請領貸款書」（見本院卷第四十六、四十
      八頁），向原告申請按其提供之支票票面金額折貸各一千萬元，前開請領借貸
      書第一、二項句首皆有「借款人因借款．．．」及「茲因借款人將應收票據．
      ．．」等文字，被告帝輝公司並分別於「借款人」之欄位簽名、蓋章，有被告
      不否認其真正之「請領貸款書」附卷可稽。次查，被告庚○○等三人於八十七
      年八月二十五日簽立之「保證人同意書」（見本院卷第五十四頁），其上記載
      ：「立同意書人等（以下簡稱同意人）對帝輝企業股份有限公司（以下簡稱借
      款人）於民國捌柒年捌月貳伍日依據貴行辦理國內票據融資作業要點向貴行融
      資新台幣貳千萬整．．．」，文內並多次記載被告帝輝公司為借款人之用語，
      亦有被告不否認其真正之「保證人同意書」在卷可佐。再查，被告帝輝公司同
      於八十七年八月二十五日簽立「借款人同意書」（見本院卷第五十五頁），表
      明其向原告借款二千萬元、同意原告就其提供作為借款擔保之支票存入備償借
      款專戶（下稱備償專戶）、授權原告就到期支票逕行轉帳清償貸款本息等情，
      有被告不否認真正之「借款人同意書」在卷可按。又查，被告訴訟代理人陳銀
      嬌亦自承被告帝輝公司係提供票據作融資借款，票據兌現可抵償本金，有去繳
      過現金等語（見本院卷第九十六頁第十三行）。佐以原告提出之放款帳卡（見
      本院卷第九十八至九十九頁）記載被告帝輝公司繳款情形為：八十七年九月
      二十五日應繳一十五萬四千五百八十九元利息，遲至同年十月二日以現金繳納
      ，加計違約金三百零一元，合計實收一十五萬四千八百九十元；八十七年十
      月二十五日應繳利息一十五萬一千三百七十五元，遲至同年十一月二日以現金
      繳納，加計違約金三百三十六元，合計實收一十五萬一千七百十一元；八十
      七年十一月二十五日應繳利息一十五萬五千六百八十二元，遲至八十七年十二
      月二日繳納，加計違約金三百元，合計實收一十五萬五千九百八十二元；八
      十七年十二月二十五日應繳利息一十四萬九千一百九十四元，八十八年一月二
      十二日自備償專戶轉入款項，加計違約金一千一百三十五元，合計實收一十五
      萬零三百二十九元；八十八年一月二十二日自備償專戶轉入九十五萬元扣抵
      本金後，尚欠本金一千九百零五萬元（即聲請發支付命令確定之一千零五萬元
      及本件請求之九百萬元加總）；八十八年一月二十五日應繳利息一萬一千八
      百九十一元，同日自備償專戶抵償同額款項；八十八年二月二十五日應繳利
      息一十三萬七千九百五十四元，八十八年三月三日自備償專戶及其他預收款轉
      入款項，加計違約金二百一十二元，合計實收一十三萬八千一百六十六元；
      八十八年三月二十五日應繳利息一十二萬四千二百一十六元，同日自備償專戶
      及其他預收款轉入同額款項；八十八年四月二十五日應繳息一十三萬七千五
      百二十五元，同年月二十八日自備償專戶轉入同額款項；八十八年六月二十
      五日應繳利息一十三萬三千零八十九元，同日自備償專戶轉入同額款項；八
      十八年六月二十五日應繳利息五萬七千八百七十元，遲至八十八年九月二十七
      日自備償專戶轉入款項，加計違約金三千三百十一元等情以觀，，參諸前開判
      例意旨，堪認原告主張伊與被告帝輝公司間為消費借貸契約，應可採信。被告
      固辯稱：兩造並無約定按月繳息，且原告依其放款帳卡主張之繳納利息款亦非
      按月繳納，亦可證明無繳息之約定云云。惟查，依前開放款紀錄之記載，被告
      帝輝公司應於每月二十五日繳納利息，惟其中數期（例如八十七年九月二十五
      日、十月二十五日、十一月二十五日、十二月二十五日應繳納之利息，皆未如
      期繳納）因遲延繳納，造成還款日期與應還日期不一致之情形，亦經原告加計
      違約金請求，此觀諸前開放款帳卡即明，被告所辯自不足採信。
（二）被告庚○○三人分別於八十七年八月二十一日、同年月二十四日簽立授信約定
      書，約定對原告所負之債務包括保證債務，嗣於同年月二十五日簽立保證人同
      意書，該保證書載有被告帝輝公司向原告融資二千萬元，除由被告共同簽發本
      票一紙交予原告外，為確保原告債權之完全受償，同意繼續擔任保證責任至借
      款人融資本息全數清償為止之意旨，被告庚○○三人並以連帶保證人之地位簽
      立之，有保證人同意書一份、授信約定書三份（見本院卷第五十四、五十八至
      六十一頁授信約定書第一條、第十二條）附卷可稽，被告亦不否認簽立前開文
      件。而原告與被告帝輝公司間有消費借貸關係存在，已如前述，參照前開最高
      法院十七年上字第一一一七號判例意旨，原告主張被告庚○○三人為前開借款
      之連帶保證人，堪予採信。按借用人應於約定期限內，返還與借用物種類、品
      質、數量相同之物；而遲延之債務，以支付金錢為標的者，債權人得請求依法
      定利率計算之遲延利息，但約定利率較高者，仍從其約定利率；另當事人得約
      定債務人於債務不履行時，應支付違約金，民法第四百七十八條前段、第二百
      三十三條第一項、第二百五十條第一項分別定有明文。又稱保證者，謂當事人
      約定，一方於他方之債務人不履行債務時，由其代負履行責任之契約。保證債
      務，除契約另有訂定外，包含主債務之利息、違約金、損害賠償及其他從屬於
      主債務之負擔，民法第七百三十九條、第七百四十條亦分別定有明文。又保證
      債務之所謂連帶，係指保證人與主債務人負同一債務，對於債權人各負全部給
      付之責任而言（最高法院四十五年台上字第一四二六號判例意旨參照）。本件
      原告主張之前開事實，經本院調查證據之結果，認原告之主張為真實。被告帝
      輝公司及庚○○、己○○、戊○○既分別為系爭借款之借款人及連帶保證人，
      自應就本件債務負連帶清償責任。
（三）按利息、紅利、租金、贍養費、退職金、及其他一年或不及一年之定期給付請
      求權，因五年間不行使而消滅，民法第一百二十六條定有明文。原告主張前開
      借款債權於八十八年九月間取得執行名義後，已於九十二年間聲請強制執行核
      發債權憑證，利息之請求權時效並未消滅等語。惟查，原告於八十八年八月間
      係以前開借款債權中之一千零五萬元向本院聲請發支付命令，於支付命令確定
      後聲請強制執行部分受償，關於本件九百萬元借款部分並未一併聲請發支付命
      令及強制執行，此有原告提出之支付命令及確定證明書、債權憑證在卷，並經
      本院依職權調閱八十八年度促字第五五四六五號支付命令卷宗，核閱屬實。被
      告既就利息部分提出時效完成之抗辯，本院自應予以審酌。準此，原告請求自
      起訴之日即九十三年十一月十二日回溯滿五年之日即八十八年十一月十三日起
      算之利息，為有理由，逾此部分之請求因被告抗辯時效完成而消滅。從而，原
      告主張被告應連帶給付如主文第一項所示之本金、利息及違約金為有理由，應
      予准許，逾此部分之請求為無理由，應予駁回。
五、兩造其餘主張、陳述或證據對於本件結果之判斷不生影響，爰不一一贅述，附此
    敘明。
六、本件原告之訴為一部有理由、一部無理由，依民事訴訟法第七十九條，判決如主
    文。
中　　　華　　　民　　　國　　九十四　　年　　一 　 月　　　二十七　 　日
                              臺灣高雄地方法院民事第五庭
                                          審判長法官  陳嘉惠
                                                法官  郭宜芳
                                                法官  方錦源
正本係照原本作成。
如不服本判決，應於送達後廿日內，向本院提出上訴狀。
中　　　華　　　民　　　國　　九十四　　年　　 一 　月　　　二十七　　　日
                                          法院書記官  邱靜銘
